【裁判字號】    97,上易,744
【裁判日期】    970522
【裁判案由】    違反稅捐稽徵法
【裁判全文】
臺灣高等法院臺中分院刑事判決         97年度上易字第744號
上  訴  人  臺灣臺中地方法院檢察署檢察官
被      告  乙○○
上列上訴人因被告違反稅捐稽徵法案件，不服臺灣臺中地方法院
97年度易字第909號中華民國97年3月13日第一審判決（起訴案號
：臺灣臺中地方法院檢察署），提起上訴，本院判決如下：
    主    文
原判決撤銷。
乙○○幫助納稅義務人以不正當方法逃漏稅捐，處有期徒刑肆月
，如易科罰金，以銀元參佰元即新臺幣玖佰元折算壹日，減為有
期徒刑貳月，如易科罰金，以銀元參佰元即新臺幣玖佰元折算壹
日。
    犯罪事實
一、乙○○曾任銘邦企業有限公司（設於臺中市西屯區○○○街
    23號3樓，下稱銘邦公司）之名義負責人，銘邦公司之汽車
    銷售業務係由實際負責人蔡永松（已死亡）及張重生（另案
    由臺灣臺中地方法院檢察署檢察官以95年度偵字第3656號提
    起公訴）負責。乙○○明知銘邦公司進口汽車時，依法應繳
    納貨物稅及營業稅，為稅捐稽徵法所稱之納稅義務人。如納
    稅義務人進口汽車，車內安裝殘障輔助設備，申報使用人為
    特定殘障人士，檢附其證明文件，免徵進口稅，而因稅基減
    少（無須加上進口稅稅額），故可繳納較少之貨物稅及營業
    稅，但上開殘障人士專用車，限定過戶轉讓對象，須為進口
    報單上記載之使用人；乙○○竟基於幫助銘邦公司逃漏稅捐
    之犯意，於民國90年間某日，夥同有犯意聯絡之友人賴嚮鐘
    （已另為緩起訴處分），以新臺幣（下同）5萬元之代價，
    由領有殘障手冊之賴嚮鐘將自己之國民身分證、汽車駕駛執
    照、殘障手冊，轉交予銘邦公司蔡永松辦理汽車進口報稅事
    宜。銘邦公司進而於90年4月6日，進口賓士牌汽車（型號
    E240）1輛，係利用不知情之松信報關股份有限公司，以賴
    嚮鐘殘障人士之名義申報使用人，使海關人員陷於錯誤，而
    減徵貨物稅及營業稅，實際上銘邦公司卻將該車內殘障輔助
    設備拆除後，過戶轉讓予非殘障之姜義助，而幫助銘邦公司
    以上開詐術逃漏貨物稅50,069元及營業稅9,657元。
二、案經臺灣臺中地方法院檢察署檢察官自動檢舉簽分偵查起訴
    。
    理      由
甲、程序方面：
    按被告以外之人於審判外之言詞或書面陳述，除法律有規定
    者外，不得作為證據，刑事訴訟法第159條第1項固定有明文
    。惟被告以外之人於審判外之陳述，雖不符同法第159條之1
    至之4之規定，而經當事人於審判程序同意作為證據，法院
    審酌該言詞陳述或書面陳述作成時之情況，認為適當者，亦
    得為證據。又當事人、代理人或辯護人於法院調查證據時，
    知有第159條第1項不得為證據之情形，而未於言詞辯論終結
    前聲明異議者，視為有前項之同意，同法第159條之5亦定有
    明文。查本案證人賴嚮鐘、張重生等於法務部調查局航業海
    員調查處台中站詢問時之陳述，為審判外之陳述而屬傳聞證
    據，被告於原審及本院言詞辯論終結前均未爭執其證據能力
    ，亦未聲明異議。本院審酌該陳述作成時之情況，並無違法
    取證或其他瑕疵，認為以之作為證據為適當，上開證人於審
    判外之陳述，自得做為證據，合先敘明。
乙、實體方面：
一、訊據被告於原審及本院審理中均坦承上揭犯罪事實不諱，並
    為認罪之答辯，於原審審理時復供承「就犯罪事實我均認罪
    」、「確實是以賴嚮鐘名義進口該部車，但都是蔡永松在處
    理，發生這件事後，我很後悔當時用殘障車進口，我在91年
    間已經辭掉銘邦公司負責人名義」等語，核與證人賴嚮鐘、
    張重生等人之陳述相符；此外復有銘邦公司以賴嚮鐘名義進
    口車輛之進口報單、完稅通知書、車籍查詢資料表、財政部
    基隆關稅局函等附卷可證，堪信被告之自白與事實相符。本
    件事證明確，被告犯行堪予認定。
二、論罪科刑之說明：
  (一)按行為後法律有變更者，適用行為時之法律。但行為後之法
    律有利於行為人者，適用最有利於行為人之法律，刑法第2
    條第1項定有明文。本件論罪科刑所適用之刑法業於94年2月
    2日以華總一義字第09400014901號令修正公布，並自95 年7
    月1日起施行，法律有下列變更，爰比較新舊法如下：
  (1)關於法定刑罰金刑部分，修正後刑法第33條第5款規定「罰
    金：新臺幣一千元以上，以百元計算之」，與修正前刑法第
    33條第5款規定「罰金：一元以上」不同。比較新舊法結果
    ，以舊法較有利於被告，故依刑法第2條第1項前段規定，本
    案關於法定刑罰金部分，應適用行為時之法律即修正前刑法
    第33條第5款規定決定其罰金部分之法定刑。
  (2)刑法第41條第1項前段規定，亦經修正。而被告行為時之易
    科罰金折算標準，修正前罰金罰鍰提高標準條例第2條前段
    （業於95年5月17日刪除）規定，就其原定數額提高為100倍
    折算1日，則本件被告行為時之易科罰金折算標準，應以銀
    元300元折算1日，經折算為新臺幣後，應以新臺幣900元折
    算為1日，經比較修正前後之易科罰金折算標準，適用新法
    並無較有利之情形，自應適用修正前之舊法。
  (二)被告為銘邦公司之名義負責人，其幫助實際負責銘邦公司汽
    車銷售業務之人進口汽車時，減徵應繳納貨物稅及營業稅，
    核其所為，係犯稅捐稽徵法第43條第1項之罪。原審對被告
    論罪科刑，固非無見，惟按稅捐稽徵法第43條之「幫助犯第
    41條之罪」，為稅捐稽徵法之特別規定，屬於一獨立之犯罪
    型態，與刑法上幫助犯之具絕對從屬性者不同，不必有正犯
    之存在亦能成立犯罪，自不得適用「從犯之處罰得按正犯之
    刑減輕之」規定。乃原判決認定被告犯稅捐稽徵法第43條之
    罪，竟適用刑法第30條之規定減輕其刑，容有未當。檢察官
    提起上訴加以指摘，自有理由，應由本院予以撤銷改判。爰
    審酌被告幫助銷售業者進口汽車時以前開不正方法逃漏稅捐
    ，影響稅捐機關核課稅款之正確性，並造成國家稅捐短少，
    惟其犯後坦承犯行，態度尚佳，及其犯罪之動機、目的、手
    段、逃漏之稅捐金額不多等一切情狀，量處如主文第2項所
    示之刑，並諭知易科罰金之折算標準。
  (三)為紀念解除戒嚴20週年，予罪犯更新向善之機，所制定之中
    華民國九十六年罪犯減刑條例業於96年7月16日生效實施，
    被告犯罪時間在中華民國96年4月24日以前，所犯之罪合於
    減刑條件，應減其刑期2分之1，以勵自新。至該減刑條例第
    5條雖規定「本條例施行前，經通緝而未於中華民國96年12
    月31日以前自動歸案接受偵查、審判或執行者，不得依本條
    例減刑」，則如係於本條例施行後，始因逃匿而通緝者，即
    不適用上開條例第5條規定。本件被告經臺灣臺中地方法院
    檢察署檢察官於96年12月27日發佈通緝，於97年1月9日經緝
    獲到案，其係於中華民國九十六年罪犯減刑條例施行後始遭
    通緝，自無上開條例第5條規定之適用，仍應依該條例減刑
    ，併予敘明。
據上論斷，應依刑事訴訟法第369條第1項前段、第364條、第299
條第1項前段、稅捐稽徵法第43條第1項，刑法第11條前段、第2
條第1項前段、修正前第41條第1項前段，罰金罰鍰提高標準條例
第1條前段、修正前罰金罰鍰提高標準條例第2條，現行法規所定
貨幣單位折算新臺幣條例第2條，中華民國九十六年罪犯減刑條
例第2條第1項第3款、第7條，判決如主文。
本案經檢察官甲○○到庭執行職務。
中    華    民    國    97    年    5     月    22    日
            刑事第七庭    審判長法  官  林  榮  龍
                                法  官  張  惠  立
                                法  官  鄭  永  玉
上列正本證明與原本無異。
不得上訴。
                                書記官    瑞  芳
中    華    民    國    97    年    5     月    22    日


司法院資訊處製作；財團法人民間司法改革基金會備份。
